最高法院民事判決　　　　　　　　　　　　　　　九十三年度台上字第一六四○號
　　上　訴　人　乙○○
　　訴訟代理人　李念國律師
　　被 上訴 人　甲○○
右當事人間侵權行為損害賠償事件，上訴人對於中華民國九十一年十月三十日台灣高
等法院第二審判決（九十一年度上字第三七○號），提起上訴，本院判決如下：
    主  文
原判決廢棄，發回台灣高等法院。
    理  由
本件被上訴人主張：上訴人於民國八十八年十月二十九日下午九時許，騎乘機車由西
往東沿台北市○○街行駛至重慶南路口時，疏於注意不慎撞擊由南向北徒步至該路口
行人穿越道之被上訴人，致其倒地受有顱骨骨折、硬腦膜上血腫之傷害等情，爰依侵
權行為之法律關係，求為命上訴人給付伊新台幣（下同）二百五十三萬六千一百九十
一元並加付法定遲延利息之判決（超過上開本息請求，經第一審判決駁回被上訴人之
訴，未據其聲明不服）。
上訴人則以：被上訴人之傷非伊過失行為所致，縱有過失因被上訴人對事故之發生與
有過失，應依過失相抵減輕，並否認被上訴人顱骨變形致有重配眼鏡之必要。伊於被
上訴人手術後前往探視，被上訴人已可自由行動，且無大小便失禁、四肢癱瘓、無法
自主行動之現象，無聘請看護之必要，且事故發生時被上訴人失業中，無工作損失且
其請求金額亦過高。又被上訴人所為並非重大手術，手術後復原良好，亦無減少勞動
能力之情形發生，其請求精神慰撫金，應以八萬元為當等語，資為抗辯。
原審維持第一審所為命上訴人給付被上訴人二百五十三萬六千一百九十一元本息之判
決，駁回其上訴，無非以：被上訴人主張，伊於八十八年十月二十九日下午九時許，
步行至台北市○○○路及漢口街口，為上訴人所騎乘之機車所撞擊，致倒地受傷，受
有顱骨骨折、硬腦膜上血腫之事實，為上訴人所不爭執，且有其所提出診斷證明書可
稽，堪信為真實。上訴人雖以前揭情詞置辯，惟上訴人前開侵害被上訴人身體之過失
行為，業經刑事法院判處上訴人有期徒刑三月，緩刑二年確定，此有台灣台北地方法
院八十九年度北交簡字第一六八四號刑事判決可稽。且上訴人於行經前開路口時速為
每小時四十公里，有違道路交通安全規則第九十三條第一項第三款規定，輕型機器腳
踏車在市區道路時速不得超過三十公里之規定，已有未合。且上訴人騎乘機車近行人
穿越道前應減速慢行，遇有行人穿越時，無論有無號誌，均應暫停讓行人先行通過，
道路交通安全規則第一百零三條亦定有明文。上訴人自漢口街西往東方向行駛至重慶
南路口時，於行人穿越道上撞及被上訴人，顯見其並無減速慢行及暫停讓行人先行通
過之行為。雖台北市車輛行車事故鑑定委員會，於鑑定書之分析研判及，倘兩造皆
依規定號誌時相行進，應不致於該肇事路口發生碰撞，因現場無目擊證人能證實係何
方未遵守號誌行進，是以研判上訴人涉嫌違反號誌管制，被上訴人亦有未依號誌指示
穿越道路之嫌云云，該鑑定意見固認兩造均有違反號誌管制之可能性，且被上訴人之
可能性大於上訴人等語。惟因無現場目擊證人無從證實，從而上訴人執以抗辯，被上
訴人就車禍之發生與有過失，尚非可採。上訴人應就車禍之發生負全部之過失責任。
查國立台灣大學醫學院附設醫院（下稱台大醫院）所出具之診斷書，已記載被上訴人
在八十九年五月十日有顱骨變形之腦傷後遺症，顯然被上訴人確因本件車禍而產生顱
骨變形，而眼鏡之配戴必須與臉型吻合，自有重配眼鏡之必要，被上訴人請求上訴人
給付重配眼鏡之支出四千二百元，自無不合。又被上訴人主張住院開刀共計十二日需
人看護，因向上訴人請求十日之看護費每日二千元合計二萬元，亦無不合。另被上訴
人於車禍時雖失業中，惟被上訴人係國立成功大學建築系及該校建築研究所畢業取得
碩士學位，學有專精，被上訴人主張其原本之薪資為每月四萬八千五百七十五元，有
其提出之所得稅扣繳憑單影本一份為證，從而其據以請求十個月無法工作之損失共四
十八萬五千七百五十元，尚屬相當，應予准許。被上訴人為成功大學建築研究所畢業
之碩士，因上訴人之疏忽造成其於手術後仍有頭暈、無法集中精神、記憶力差、顱骨
變形等腦傷後遺症，精神上有易於焦慮之狀態，必須接受精神科醫師之治療，審酌兩
造之身分、地位、經濟能力、過失程度，被上訴人所受之損害等一切情狀，被上訴人
請求給付精神慰撫金二百萬元亦應准許等詞，為其判斷之基礎。
惟得心證之理由應記明於判決，為民事訴訟法第二百二十二條第四項所明定，故法院
依自由心證判斷事實之真偽時，所斟酌調查證據之結果，其內容如何，與應證事實之
關聯如何，以及取捨之原因如何，如未記明於判決，即屬同法第四百六十九條第六款
所謂判決不備理由。本件上訴人迭次抗辯稱：證人魏鈴芝明確供證稱：上訴人所騎乘
機車行進之時為綠燈，是被上訴人突然衝出始造成車禍，縱伊有過失，其比例亦顯小
於被上訴人，又被上訴人手術後幾天即可下床行動，被上訴人從來沒有到庭，如何證
明其頭顱是否有所變形，而生外貌之改變，請求命被上訴人到庭證明等語（原審卷第
三六頁、第四二｜四三頁，一審卷第十七｜十八頁）。證人魏鈴芝於第一審時，已應
傳到場供證稱：我是由上訴人搭載，乘坐在後座，當時從漢口街要穿越重慶南路時，
路口右前方有一家肯德基店，已經過了重慶南路，被上訴人從肯德基旁的斑馬線衝出
，我們緊急煞車後滑倒了等語（一審卷第五三頁）。另台大醫院於九十年九月二十六
日（九十）校附醫秘字第二四三五六號函，亦說明被上訴人因硬腦膜上出血，於八十
八年十月二十九日至本院急診並緊急施行手術，於八十八年十一月九日出院，出院後
自八十八年十一月十日起至九十年九月五日止回診追蹤共十一次，依其身體狀況，並
未達所謂殘障之程度等語（一審卷第九一頁）。倘係實情，則上訴人抗辯被上訴人亦
與有過失及爭執被上訴人仍有手術後遺症存在與外貌改變等情，似非無憑據，實情究
竟如何，悉與判斷被上訴人依侵權行為法律關係，請求上訴人賠償之金錢數額有關，
原審未遑審認澄清，說明上訴人前開抗辯之意見，遽以前揭情詞為上訴人不利之判決
，自嫌速斷。上訴論旨執以指摘原判決不當，求予廢棄，非無理由。
據上論結，本件上訴為有理由。依民事訴訟法第四百七十七條第一項、第四百七十八
條第二項，判決如主文。
中　　　華　　　民　　　國　　九十三　　年　　　八　　　月　　　五　　　日
                              最高法院民事第八庭
                                  審判長法官  許　朝　雄
                                        法官  謝　正　勝
                                        法官  鄭　玉　山
                                        法官  吳　麗　女
                                        法官  李　彥　文
      右正本證明與原本無異
                                              書  記  官
中　　　華　　　民　　　國　　九十三　　年　　　八　　　月　　 十九 　　日
                                                                        Ｑ
